【裁判字號】    99,易,1208
【裁判日期】    990701
【裁判案由】    詐欺
【裁判全文】
臺灣臺北地方法院刑事判決              99年度易字第1208號
公  訴  人  臺灣臺北地方法院檢察署檢察官
被      告  乙○○
上列被告因詐欺案件，經檢察官聲請簡易判決處刑（99年度偵字
第4789號），本院認不宜以簡易判決處刑（99年度簡字第1130號
），改以通常程序審理，判決如下：
    主  文
乙○○幫助共同意圖為自己不法之所有，以詐術使人將本人之物
交付，處有期徒刑肆月，如易科罰金，以新臺幣壹仟元折算壹日
。
    事  實
一、乙○○依一般社會生活通常經驗，可預見提供金融帳戶之金
    融卡及及密碼予他人使用，可能遭詐騙集團用於遂行詐欺犯
    罪，竟仍以縱若有人持以犯詐欺取財罪亦不違反其本意之幫
    助犯意，於民國98年10月29日下午3 時許，在臺北縣三重市
    某處，將其向甲○○所借用之玉山商業銀行股份有限公司（
    下稱玉山銀行）松山分行申請所得帳號0000000000000 號帳
    戶（下稱甲○○帳戶）之金融卡及密碼，交予真實姓名年籍
    不詳之成年人「陳經理」。嗣即由「陳經理」所屬之詐騙集
    團，基於為自己不法所有之犯意聯絡，共同為下列詐欺行為
    ：
（一）某姓名年籍不詳之成年人，於98年10月31日晚上6 時43分
      許，撥打電話向予丁○○，自稱新浪網客服人員，謊稱丁○○付款方式錯誤，要求依指示前往自動櫃員機操作，致
      丁○○誤信為真，而於當日晚上8 時許，在臺北縣新店市
      ○○路○段10號之自動櫃員機，依該人指示操作而匯款新
      臺幣（下同）29,984元至甲○○帳戶，並遭人提領一空。
      嗣因丁○○發覺有異而報警。
（二）某姓名年籍不詳之人，於98年10月31日晚上7 時12分許，
      撥打電話予丙○○，自稱中國信託商業銀行股份有限公司
      （下稱中國信託銀行）人員，謊稱丙○○購物付款有問題
      ，要求依指示前往自動櫃員機操作，致丙○○誤信為真，
      而於當日晚上8 時14分許，在臺南市○○路某便利商店之
      自動櫃員機，依該人指示操作而匯款29,987元至甲○○帳
      戶，並遭人提領一空。嗣因丙○○發覺有異而報警。
二、案經被害人丙○○、丁○○訴由臺北市政府警察局信義分局
    及報告臺灣臺北地方法院檢察署檢察官偵查起訴。
    理  由
壹、證據能力之判斷：
一、按被告以外之人於審判外之陳述，雖不符前4 條之規定，而
    經當事人於審判程序同意作為證據，法院審酌該言詞陳述或
    書面陳述作成時之情況，認為適當者，亦得為證據。當事人
    、代理人或辯護人於法院調查證據時，知有第159 條第1 項
    不得為證據之情形，而未於言詞辯論終結前聲明異議者，視
    為有前項之同意，刑事訴訟法第159 條之5 定有明文。
二、查本案被告乙○○及檢察官，對於下述具有被告以外之人於
    審判外陳述而有傳聞證據性質之證據方法，於本院言詞辯論
    終結前，均未對之聲明異議，經本院審酌該等證據做成之情
    況，亦無違法不當情形，均適宜為本案證據，均有證據能力
    。
貳、實體部分
一、訊據被告固不否認有於98年10月29日下午3 時許，在臺北縣
    三重市某處，將甲○○帳戶之金融卡及密碼交予「陳經理」
    ，惟矢口否認有何幫助詐欺犯行，辯稱：伊是看到98年10月
    28日自由時報之遊藝場應徵司機廣告，才用行動電話門號00
    00000000號與廣告上所載行動電話門號0000000000號聯繫，
    當時是「陳經理」表示，因為遊藝場沒有牌照，所以要伊先
    提供金融卡及密碼供遊藝場使用，如果測試金融卡沒有問題
    ，當天晚上就可以去上班。伊以前有聽說過有些遊藝場不能
    給現金，必須要用他人帳戶加以轉帳，所以才會沒有懷疑云
    云。經查：
（一）被害人丁○○確有於98年10月31日下午6 時43分許，遭自
      稱新浪網客服人員之人，謊稱丁○○付款方式錯誤，要求
      依指示前往自動櫃員機操作，致丁○○誤信為真而於當日
      晚上8 時許，在臺北縣新店市○○路○段10號之自動櫃員
      機，依該人指示操作而匯款29,984元至甲○○帳戶，並遭
      人提領一空；被害人丙○○確有於98年10月31日晚上7 時
      12分許，遭自稱中國信託銀行服務人員之人，謊稱丙○○
      購物付款有問題，要求依指示前往自動櫃員機操作，致丙○○誤信為真，而於當日晚上8 時14分許，在臺南市○○
      路某便利商店之自動櫃員機，依該人指示操作而匯款29,9
      87元至甲○○帳戶，並遭人提領一空等事實，業據證人丁○○及丙○○指述在卷，且有匯款單1 紙、甲○○帳戶交
      易紀錄附卷可稽，堪認被害人丁○○及丙○○確有於上揭
      時、地遭人詐欺之事實。
（二）被告雖以前詞為辯，並提出98年10月28日自由時報1 份及
      通聯紀錄1 份為證。惟查：
  １. 近年常有詐欺集團成員蒐集個人金融帳戶用於遂行詐欺犯
      罪，非但報章雜誌、電視廣播均有傳播，在各金融機構明
      顯處亦有張貼海報，被告非但自承知悉此種情形，並自稱
      曾經前往銀行開戶而遭銀行人員以非住居地為由拒絕開戶
      ，足見被告當能認識不得將金融帳戶任意交予他人，以免
      遭他人使用於詐欺犯罪。又因現今報社已不得再行刊登「
      收購郵銀簿」等相類之蒐購金融帳戶廣告，詐欺集團為廣
      泛收集金融帳戶，乃改以刊登徵人廣告方式，變相吸引求
      職者出售金融帳戶牟利。觀諸被告提出之徵人廣告，僅係
      以遊藝場誠徵會計小姐、接送司機、內場服務人員為由，
      留有行動電話一門。而被告則自承與其聯繫之「陳經理」
      ，係約在臺北縣三重市天台附近面試，工作內容又為接送
      賭客之非法活動，復未帶同被告前往工作地點，可見是否
      確有「陳經理」所稱之遊藝場存在，本堪質疑。常人於此
      情形均會懷疑，被告既有工作經驗，對此應無不知之理，
      是被告果否係因遭騙而交付金融卡及密碼，即非無疑。
  ２. 又被告辯稱：伊曾經在遊藝場工作過，所以才會認為「陳
      經理」是需要金融帳戶用以轉帳給客人，或是因為客人加
      入會員而需轉帳云云。然查，姑不論被告所稱之遊藝場需
      以轉帳方式支付賭金或入會之事究否屬實，被告既自稱係
      要應徵無牌照之遊藝場司機，則該遊藝場即屬非法營業，
      本無避免稽查而需以轉帳方式支付賭金或加入會員之必要
      ；又一般賭客欲向非法遊藝場兌換賭金時，為避免遊藝場
      倒閉或匯款紀錄遭警方查獲，亦以要求現金往來為多，均
      無使用員工帳戶之必要。是被告所稱因應徵無牌照遊藝場
      司機而需交付甲○○帳戶供遊藝場轉帳云云，即與常情不
      符，已難採信。
  ３. 再被告辯稱：伊係因「陳經理」表示在測試完畢後，即可
      於當日晚上上班，所以才會受騙云云。然依被告所述，其
      係於98年10月28日，以行動電話門號0000000000號與廣告
      上所載行動電話門號0000000000號聯繫，而於29日下午3
      時許，親自交付甲○○帳戶之金融卡及密碼供「陳經理」
      測試。苟若被告確有應徵司機之意，則被告理應於29日晚
      上前往遊藝場工作或與「陳經理」聯繫測試情形。然被告
      非但未於29日晚上前往遊藝場上班，且未於29日晚上與「
      陳經理」聯繫，係直至於30日下午3 時35分及下午5 時26
      分，始分別與「陳經理」通話各約34秒、12秒，另於31日
      則未與「陳經理」有任何聯繫，有被告提出之通聯紀錄可
      查，足見被告並未積極與陳經理聯繫，亦未持續追蹤金融
      卡流向與使用情形。參諸被告上開作為，顯與求職若渴而
      遭騙之情節有異，被告所辯亦違情理。
  ４. 被告復自稱係於98年10月29日下午3 時許交付甲○○金融
      帳戶予「陳經理」，然被害人丁○○係於98年10月31日晚
      上6 時許匯款至甲○○帳戶，被害人丙○○並於當日晚上
      8 時許始依詐欺集團指示匯款至甲○○帳戶，均如前述，
      堪認自被告交付金融卡至被害人匯款之時，兩者相距長達
      50小時以上。是被告若確以應徵司機之意交付金融卡及密
      碼而無容任他人使用甲○○帳戶之意，則被告在歷經當日
      晚上「陳經理」失約，並長達50小時均未能獲派工作，自
      當應立即掛失帳戶或向警報案，以免自陷犯罪，豈會仍為
      無法確信可否取得之非法工作甘冒犯罪風險，任由「陳經
      理」繼續使用甲○○帳戶。換言之，若被告並無提供帳戶
      予「陳經理」使用之意，則被告至遲在98年10月31日下午
      ，即可認知「陳經理」係有使用其金融卡犯罪而不願返還
      ，被告自應立即向銀行掛失或向警方報案，要無容任「陳
      經理」繼續使用甲○○帳戶至98年10月31日晚上8 時許。
      從而，被告辯稱：僅有同意陳經理測試帳戶，並未容任「
      陳經理」使用甲○○帳戶云云，當非事實，堪認被告確有
      容任「陳經理」使用甲○○帳戶之情。
  ５. 證人甲○○雖到庭證稱證稱：被告有於30日下午4 時許，
      撥打電話告知無法與收取金融帳戶之人聯繫，問伊要不要
      掛失帳戶。但因為伊在夜市工作很忙，而且帳戶沒錢，所
      以沒有急著掛失等語（本院卷第22-24 頁）。然縱使證人
      甲○○之證詞為真，亦僅得證明被告曾要求證人掛失，尚
      難直接證明被告確有應徵工作之意。又依證人甲○○所述
      ，被告係於30日下午4 時許，撥打電話告知證人甲○○無
      法聯繫「陳經理」，則被告自斯時起，當已察覺異狀而立
      即報案或掛失金融卡片，以免遭「陳經理」不當使用金融
      帳戶。然被告卻任由甲○○帳戶維持有效狀態，並由「陳
      經理」所屬詐欺集團成員於98年10月31日晚上8 時許使用
      於本案詐欺，足見被告應無真正要求證人甲○○掛失之意
      ，此除難以證人甲○○證詞而認被告係因遭騙而交付帳戶
      外，益徵被告應有容任「陳經理」使用甲○○帳戶之意。
  ６. 綜上所述，本案被告辯稱：係因應徵司機工作而遭人騙取
      甲○○帳戶金融卡及密碼云云，均不足採，其係有容任「
      陳經理」使用甲○○帳戶。
（三）實際實施詐騙行為之人，既知以他人之帳戶掩飾犯罪證據
      及所得，則其應係聰明狡詐之徒，而非智能愚昧之人。渠
      等當知社會上一般正常之人，如其帳戶存摺、印章、金融
      卡遺失或遭竊，為防止他人拾得或竊得其存摺、金融卡之
      人盜領其存款或作為不法使用而徒增訟累，必於發現後立
      即報警或向金融機構辦理掛失止付。而於原帳戶所有人掛
      失止付後，渠等即無法以拾得或竊得之存摺、金融卡提領
      該帳戶內之存款，在此情形下，如仍以此帳戶作為其犯罪
      工具，則在渠等向他人詐騙並誘使被害人將款項匯入該帳
      戶後，極有可能因帳戶所有人掛失止付而無法提領，渠等
      大費周章從事於犯罪之行為即失其意。換言之，從事此等
      財產犯罪之不法份子，若非確知該帳戶所有人在一定時間
      內不會報警或掛失止付，並可確定能自由使用該帳戶提款
      、轉帳，應不至於以該帳戶從事於財產犯罪。再者，參以
      本案於短短1 小時內，即有被害人丁○○、丙○○等人遭
      人詐欺而匯款至甲○○帳戶，並遭人領取一空，堪認該不
      法詐騙份子於向被害人詐騙時，確有把握該帳戶不會遭帳
      戶所有人掛失止付，足見被告係有提供帳戶予他人使用無
      疑。
（四）金融帳戶事關個人財產權益之保障，其專有性甚高，除非
      本人或與本人具有親密或信賴關係者，難認有何特殊情況
      須交予他人使用，縱偶須交付他人使用，亦必深入瞭解用
      途及合理性，始可安心提供。再現今不法份子為掩飾其不
      法獲利行徑，且避免執法人員之追究處罰，經常誘使一般
      民眾提供金融機構帳戶之金融卡或存摺，渠等再反覆以此
      帳戶供作對外詐騙或其他各種財產犯罪之不法用途使用，
      並藉此掩飾就各該重大犯罪所得財物，業經電視新聞及報
      章雜誌等大眾傳播媒體多所報導，政府機關及金融機構亦
      極力宣導，期使民眾注意防範。依一般人本於生活經驗及
      認識，在客觀上當可預見完全不相識或不甚熟識之人要求
      提供金融機構存款帳戶之存摺、金融卡及密碼供其使用之
      行徑，往往與利用該帳戶進行詐騙或其他財產犯罪有密切
      關連。是被告當可知將帳戶交予他人使用，將有助於詐騙
      份子作為收取詐欺他人所得款項、財物並隱匿其身分及款
      項流向之用途，故被告主觀上應有預見幫助他人詐欺取得
      財物之可能。
（五）綜上所述，被告確有將甲○○帳戶金融卡及密碼提供予「
      陳經理」所屬詐欺集團用以遂行詐欺犯行。本案事證明確
      ，被告犯行洵堪認定，應依法論科。
二、查被告僅提供帳戶供詐欺集團遂行詐欺取財，並無共同實行
    詐欺犯行之犯意聯絡或行為分擔，僅有幫助他人遂行詐欺之
    意思及行為，核其所為，係犯刑法第339 條第1 項詐欺取財
    罪之幫助犯，爰依刑法第30條第1 項、第2 項之規定，減輕
    其刑。本案係由詐欺集團所屬多名成員分別詐騙被害人，足
    認本案詐欺集團成員至少有2 人以上，彼此並有犯意聯絡及
    行為分擔，故本案詐欺罪正犯即為共同正犯。又被告以單一
    提供甲○○帳戶之行為，幫助詐騙集團詐欺被害人丁○○及
    丙○○，係以一行為犯數罪名，為想像競合犯，應以一幫助
    詐欺取財罪論處，並從情節較重部分處斷。爰審酌被告將帳
    戶提供不詳之人使用，導致被害人權利受損，造成犯罪追查
    不易，行為確有不當，且犯後飾詞否認犯行，未賠償被害人
    任何損失，尚無悔意，並參酌被告犯罪動機、前科素行及所
    生之危害等一切情狀，酌情量處如主文所示之刑，並諭知易
    科罰金之折算標準，以示懲儆。
三、被告雖聲請調取行動電話0000000000號於98年10月29日前後
    一星期之通聯紀錄及與該門號申請人對質，用以證明伊是被
    騙取帳戶云云。然查，行動電話業者之通聯紀錄僅保存6 個
    月，被告於偵查中並未聲請調取通聯紀錄，直至99年6 月17
    日始向本院聲請調查，已超過通聯紀錄保存期限，本院無從
    調查；又本案被告確有容任「陳經理」使用甲○○帳戶，業
    經本院依相關證據認定如上明確，是無論該門號申請人是否
    即為與被告對話之人，均不影響被告確有容任「陳經理」使
    用甲○○帳戶之事實，上開聲請均無調查必要，爰依刑事訴
    訟法第163 之2 第1 項之規定，予以駁回，併此敘明。
據上論斷，應依刑事訴訟法第452 條、第299 條第1 項前段、第
163 之2 第1 項，刑法第28條、第339 條第1 項、第30條第1 項
、第2 項、第55條、第41條第1 項前段，刑法施行法第1 條之1
，判決如主文。
本案經檢察官葉惠燕到庭執行職務。
中    華    民    國    99    年    7     月    1     日
                  刑事第七庭審判長法  官  林庚棟
                                  法  官  林欣苑
                                  法  官  林勇如
上正本證明與原本無異。
如不服本判決應於收受送達後10日內向本院提出上訴書狀，並應
敘述具體理由；其未敘述上訴理由者，應於上訴期間屆滿後20日
內向本院補提理由書（均須按他造當事人之人數附繕本）「切勿
逕送上級法院」。告訴人或被害人如對於本判決不服者，應具備
理由請求檢察官上訴，其上訴期間之計算係以檢察官收受判決正
本之日期為準。
                                  書記官  葉潔如
中    華    民    國    99    年    7     月    1     日
附錄本案論罪科刑法條全文：
中華民國刑法第339 條
意圖為自己或第三人不法之所有，以詐術使人將本人或第三人之
物交付者，處5 年以下有期徒刑、拘役或科或併科1 千元以下罰
金。
以前項方法得財產上不法之利益或使第三人得之者，亦同。
前二項之未遂犯罰之。

司法院資訊處製作；財團法人民間司法改革基金會備份。
